【裁判字號】    94,交聲,682
【裁判日期】    950308
【裁判案由】    聲明異議
【裁判全文】
臺灣高雄地方法院交通事件裁定        94年度交聲字第682 號
    原處分機關  高雄市政府
    異  議  人
    即受處分人  甲○○
上列受處分人因違反道路交通管理處罰條例案件，對於高雄市政
府民國94年12月12日所為之處分（高市府交裁字第裁00－000000
000 號）聲明異議，本院裁定如下：
    主  文
異議駁回。
    理  由
一、聲明異議意旨略以：異議人即受處分人甲○○主張：（一）
    監理機關所寄發汽車燃料使用費繳納期限、汽車檢驗應查核
    文件、監理機關所指定檢驗日期三者間存有衝突矛盾之處；
    （二）異議人未曾收到汽車燃料使用費繳納通知書而致無法
    如期辦理汽車檢驗。徵收汽車燃料使用費之機關，應依行政
    程序法第68條第3 項、汽車燃料使用費徵收及分配辦法第11
    條第3 項之規定，應於開徵汽車燃料使用費日期前（民國94
    年7 月1 日至94年7 月31日，合法送達「汽車燃料使用費繳
    納通知書」；（三）依據公路法第75條、公路監理機關清理
    汽車燃料使用費欠費作業要點第3 條第1 項第1 款規定，汽
    車檢驗應備文件係查核汽車燃料使用費繳納收據，然異議人
    於開徵汽車燃料使用費前，未曾收到上開繳費通知書，而係
    於94年11月2 日收受汽車燃料使用費繳納再次通知書，基於
    正當法律程序原則，異議人應於再次通知書所限之日期（94
    年12月31日），繳納汽車燃料使用費後始參加汽車檢驗；（
    四）監理機關依道路交通安全規則第44條第1 項之規定，指
    定檢驗日期係94年7 月24日至94年9 月24日，上開指定與監
    理機關於94年6 月20日以高市監四字第0940013683號函公告
    之開徵汽車燃料使用費起迄日期94年7 月1 日至94年7 月31
    日相抵觸，顯有不當干預人民汽車燃料使用費繳納期限之嫌
    ；（五）異議人認監理機關未於汽車燃料使用費開徵日期（
    94年7 月1 日）前合法送達汽車燃料使用費繳納通知書予異
    議人，而係於94年11月2 日始合法送達汽車燃料使用費繳納
    再次通知書予異議人，致異議人無法於指定檢驗日期參加汽
    車檢驗，非異議人不依期限參加檢驗，爰依法聲明異議云云
    。
二、按受處分人，不服道路交通管理處罰條例第8 條主管機關所
    為之處罰，得於接到裁決書之翌日起20日內，向管轄地方法
    院聲明異議，道路交通管理處罰條例第87條第1 項定有明文
    。
三、經查：
（一）按汽車燃料使用費徵收及分配辦法第5 條：「汽車燃料使
      用費，營業車於每年3 月、6 月、9 月、12月分季徵收；
      自用車於每年7 月一次徵收；機器腳踏車於每2 年換發行
      車執照時一次徵收2 年。」及第11條：「汽車所有人應依
      規定按期繳納汽車燃料使用費，如未依繳納再次通知書所
      定期限繳納汽車燃料使用費者，依公路法第75條之規定，
      處新臺幣300 元以上3,000 元以下罰鍰，並停止其辦理車
      輛異動或檢驗。前項罰鍰經限期繳納，屆期仍未繳納者，
      依公路法第78條之規定依法移送強制執行。經徵機關於開
      徵各期汽車燃料使用費前，除分別將應繳汽車燃料使用費
      通知書寄發汽車所有人外，並將開徵起迄日期公告之。」
      而有關94年度汽車燃料使用費，高雄市監理處已於民國94
      年6 月20日以高市監四字第0940013683號公告於高雄市監
      理處及南區分處公告欄，並刊登新聞紙及高雄市政府公報
      及本處網站最新消息欄，並透過電台廣播，及製作開徵宣
      導布條掛於本處、南區分處、高雄市監理處交通車兩側、
      25家代檢驗商，以提醒車主按期繳納；另並於94年6 月24
      日以平信寄發繳納通知書予異議人，請異議人至公路監理
      機關或金融機構繳納，此有高雄市監理處95年2 月22日高
      市監四字0950003832號函在卷可查，是依前開規定汽車燃
      料使用費之繳費期限已明確規定，及開徵係採公告方式，
      汽車燃料使用費之徵收機關對於上開費用徵收日期之宣導
      ，業盡其公告義務，徵收機關因異議人至94年10月31日止
      仍未繳納94年度汽車燃料使用費，另再以雙掛號寄發再次
      通知書限期94年12月31日前繳納，已經大廈管理員簽收送
      達，此有送達證書影本1 紙附卷可查，上開再通知繳費，
      仍為處分罰鍰必須踐行之程序，尚非因此而對汽車燃料使
      用費之繳費期限有所變更，況異議人業已合法考取自小客
      車駕駛執照，就汽車定檢相關事項，自難諉稱不知，異議
      人即便因故未收受汽車燃料使用費繳納通知書，自有主動
      向徵收機關查詢之義務，異議人認汽車燃料使用費繳納通
      知書未合法送達云云，不足為採。
（二）異議人認監理機關所寄發汽車燃料使用費繳納期限、汽車
      檢驗應查核文件、監理機關所指定檢驗日期三者間存有衝
      突矛盾云云，然監理機關於94年6 月20日以高市監四字第
      0940013683號函公告之開徵汽車燃料使用費起迄日期94年
      7 月1 日至94年7 月31日，而汽車定期檢驗之指定檢驗日
      期已明示於異議人行車執照上（94年8 月24日），依道路
      交通安全規則第44條第1 項之規定，汽車所有人應於指定
      檢驗日期前後1 個月（即94年7 月24日至94年9 月24日）
      申請檢驗，高雄市監理處亦委託中華郵政股份有限公司於
      汽車指定檢驗日期前，寄發「車輛定期檢驗服務單」（明
      信片），係用以提醒車輛所有人繳納汽車燃料使用費、依
      限期參加定期檢驗、換發行車執照，及宣導政令之便民措
      施，故汽車所有人不應以未收到車輛定期檢驗服務單為由
      ，不依道路交通安全規則第44條第1 項之規定參加定期檢
      驗，此分別有94年6 月20日以高市監四字第0940013683號
      函公告、高雄市監理處94年11月29日高市監一字第094002
      5873號函在卷可查，是監理機關對於汽車指定檢驗日期之
      通知，已盡相當宣導之義務，異議人縱然於94年7 月31日
      始繳交汽車燃料使用費，異議人仍得在繳費後至汽車指定
      檢驗日期終止日（即94年9 月24日）前之期間內，自由選
      擇異議人之自小客車定檢時間，故異議人認行政機關有不
      當干預人民汽車燃料使用費繳納期限云云，顯屬卸責之詞
      ，不足為採。
（三）綜上，本件異議人不依期限參加定期檢驗，警察機關依據
      道路交通管理處罰條例第17條第1 項予以舉發，高雄市政
      府依據違反道路交通管理事件統一裁罰基準及處理細則第
      43、44、61條規定裁決，核無違誤，本件異議人之異議為
      無理由，應予駁回。
四、據上論斷，應依道路交通管理處罰條例第87條第2 項，道路
    交通案件處理辦法第19條，裁定如主文。
中    華    民    國    95    年    3     月     8    日
                  交通法庭  法  官  何佩陵
以上正本證明與原本無異。
如不服本裁定應於送達後5 日內向本院提出抗告狀。
中    華    民    國    95    年    3     月    9     日
                            書記官  張家瑜


司法院資訊處製作；財團法人民間司法改革基金會備份。
